臺灣臺北地方法院刑事判決　　　　　　　　　　　　九十二年度交易字第七二四號
　　公　訴　人　臺灣臺北地方法院檢察署檢察官
　　被　　　告　甲○○
　　選任辯護人　解家源律師
　　被　　　告　乙○○
右列被告因業務過失傷害案件，經檢察官聲請以簡易判決處刑（九十二年度偵字第二
○五○○號），經本院臺北簡易庭受理後（受理案號為九十二年度北交簡字第二四二
八號），認不宜以簡易判決處刑，移送前來，本院適用通常程序判決如左：
    主  文
甲○○從事業務之人，因業務上之過失傷害人，處有期徒刑肆月，如易科罰金，以
佰元折算壹日。
乙○○因過失傷害人，處拘役伍拾日，如易科罰金，以佰元折算壹日。
    事  實
一、甲○○從事電器維修工作，其平日工作內容乃駕車往來客戶處領送待維修、已修
    復之電器，故駕車領送電器乃甲○○基於其從事電器維修業務之社會地位所繼續
    反覆執行，為順利完成其維修電器之主要業務所附隨之輔助事務，其駕車載運電
    器在道路上行駛，乃屬基於其社會生活上之地位而反覆執行之事務，為從事駕駛
    業務之人，其於民國九十二年七月十二日晚間九時許，駕駛車號ＤＷ－二五三一
    號自用小貨車沿臺北市○○○路○段西往東行駛，途經和平西路一段一三四號前
    時，因貨車載運之電器鬆動，乃將車停靠路旁欲下車查看，其本應注意汽車停車
    向外開啟車門時，應注意行人、車輛，並讓其先行，且依當時天候晴、夜間有照
    明、路面無缺陷、無障礙物、視距良好等情，並無不能注意情事，竟疏未注意適
    有丙○○無照騎乘車號ＡＱＷ－二三九號重型機車沿和平西路同向駛近，即貿然
    開啟左前車門，致丙○○閃煞不及，所騎乘之機車與前開自小貨車左前車門發生
    碰撞，丙○○因而人車倒地，當時同向另有乙○○騎乘車號ＤＵＫ－九○二號輕
    型機車駛近該處，乙○○於車行途中未能注意警戒前方，致突見丙○○人車倒地
    後反應不及，其所騎乘之機車追撞倒地之丙○○，丙○○因本件事故乃受有外傷
    性蜘蛛膜下腔出血及顱內出血、硬腦膜下積水、右側第五掌骨骨折等傷害。甲○○、乙○○於肇事後未被有偵查犯罪職權之機關或公務員發覺前，即主動向據報
    到場處理之臺北市政府警察局中正第二分局分局交通分隊警員坦承肇事接受裁判
    。
二、案經丙○○訴由臺灣臺北地方法院檢察署檢察官偵查聲請簡易判決處刑，嗣由本
    院改依通常程序審理。
    理  由
一、訊據被告甲○○、乙○○，固不否認確於上開時、地發生車禍，致告訴人丙○○
    受傷等事實，惟被告甲○○辯稱：當日事發時伊已下車站在貨車車後，但伊下車
    時疏未將左前車門關閉，方致告訴人騎乘機車不慎撞及伊車車門云云；被告乙○○則辯稱：當日事發突然，伊見告訴人撞到小貨車車門倒地後煞車不及方追撞告
    訴人之機車，並未撞到告訴人之身體，並無過失云云。經查：
    (一)本件事故係告訴人騎乘機車行經肇事地點，撞及被告甲○○駕駛、停放路旁之
      小貨車左前車門後倒地，再遭被告乙○○騎乘之機車追撞所致，業據告訴人於
      本院審理時證述綦詳（本院九十三年五月十八日審判筆錄第二十三至二十五頁
      參照），並有道路交通事故現場圖、調查報告表、交通事故談話紀錄表、道路
      交通事故補充資料表、現場照片等件在卷足憑（他卷第二十一至二十三頁、二
      十五至二十六頁、三十二至三十三頁參照），告訴人因本件車禍受有如事實欄
      所載之傷，亦有國泰綜合醫院及臺北市立萬芳醫院出具之診斷證明書附卷可考
      （他字卷第七、八頁參照）。
    (二)被告甲○○於事發後接受交通警察詢問事故經過時，已坦認本件事發之際，伊
      甫將車停妥，開啟車門欲下車時該車門撞及告訴人之機車而肇事，此觀諸卷附
      之交通事故談話紀錄表即明（他字卷第二十六頁參照），並經當日到場處理事
      故之警員林大友到庭結證明確在卷（本院九十三年五月十八日審判筆錄第十至
      十八頁參照）。被告甲○○雖稱斯時伊陳述有誤，致警員在交通事故談話紀錄
      表上之記載與事實不符云云，然事發之際被告甲○○究係坐在車內開啟車門，
      或是站立在車後調整貨物，屬極為單純、明確之事實，要無誤認之可能，被告
      甲○○坦認交通事故談話紀錄表之記載內容大部分均與事實一致，僅有伊於事
      發之際是否在車內開啟車門一節誤載云云（本院九十三年五月十八日審判筆錄
      第三十二至三十四頁參照），所辯顯與常理相悖，誠難遽信。再者，證人林大
      友證稱：被告甲○○駕駛之貨車左前車門外側於事發後有明顯撞擊、凹陷痕跡
      ，並沾有與告訴人騎乘之機車相同顏色之紅漆，此核與本院卷附之車損照片所
      示狀況相符，堪認當日告訴人之機車係與被告甲○○駕駛之貨車左前車門外側
      發生碰撞。設若被告甲○○所辯：事發之際該貨車車門已然開啟，疏未關閉等
      語屬實，則告訴人之機車撞及該車門之部位，應在該車門內側或是車門邊緣，
      而不致在車門外側留下凹陷等撞痕，是以由該車門車損狀況觀察，足可推知事
      發之際該車門係處於向外開啟之狀態。被告之選任辯護人雖稱：被告乙○○亦
      稱告訴人撞及貨車車門時，該車門係處於開啟狀態，足見被告甲○○所辯屬實
      云云，然被告乙○○另明確陳述：其看見本件事故時，告訴人的機車已經撞上
      貨車車門，其並未注意當時貨車上有沒有人，也沒有注意到是否有手去開啟車
      門等語（本院九十三年五月十八日審判筆錄第二十一頁參照），顯然被告乙○○查知本件事故時，告訴人之機車已經撞上貨車車門，在該碰撞發生前貨車車
      門之狀態，被告乙○○並不知悉，是以尚難以被告乙○○之陳述，遽為對被告
      甲○○有利之認定。綜上，被告甲○○係在向外開啟貨車車門時，不慎以該車
      門撞及行進中之告訴人機車，堪予認定，伊於本院審理時更異說法，另以前揭
      情詞置辯，無非卸責諉過之論，並不足採。
    (三)再者，被告乙○○於本院審理中明確陳述：當日伊於車行途中突然看見告訴人
      之機車撞上貨車車門，當時伊車與貨車間約有二台自小客車車身的長度，伊沒
      有注意到，突然看到車禍也嚇一跳，雖然緊急煞車，還是追撞告訴人之機車，
      並因此人車倒地等語（本院九十三年五月十八日審判筆錄第二十至二十二頁、
      第三十四至三十六頁參照），顯然伊於車行途中，並未隨時注意警戒前方，致
      發現危害狀況後反應不及。至被告乙○○另稱當日伊車僅擦撞告訴人之機車，
      並未撞及告訴人之身體云云，然此非但與告訴人及被告甲○○所述不同，且告
      訴人之機車後輪部位，亦無被告乙○○所稱之碰撞痕跡，由是益證被告乙○○
      空言否認擦撞告訴人身體一節，並不實在。
二、按汽車停車向外開啟車門時，應注意行人、車輛，並讓其先行；汽車行駛時，駕
    駛人應注意車前狀況，並隨時採取必要之安全措施，道路交通安全規則第一百十
    二條第一項第十五款、第九十四條第三項分別定有明文，被告甲○○、乙○○均
    為已考領駕照之駕駛人，對此誠難諉稱不知。而依道路交通事故調查報告表所載
    ，肇事路段為直路，且事發當時天候晴、夜間有照明、路面無缺陷、無障礙物、
    視距良好，並無不能注意情事，以該地之道路狀況觀之，設若被告甲○○將車在
    路旁停妥，在開啟車門前確實觀察後方有無來車，當無不能查知告訴人騎乘機車
    同向駛近之動態，被告甲○○於停車向外開啟車門之際，未禮讓由告訴人騎乘之
    行進中機車優先通行而肇事，伊對本件事故之發生為有過失，至為明確。至被告
    乙○○於車行途中，未能隨時注意警戒前方，致發現告訴人之機車與被告甲○○
    駕駛之貨車車門發生碰撞後反應不及，追撞倒地之告訴人，被告乙○○對本件事
    故之肇致，亦有未注意車前狀況之過失。至告訴人未曾考領駕照，有卷附臺北市
    監理處九十三年三月二十四日北市監二字第○九三六○八八八五○○號函在卷可
    稽，其無照騎乘機車，雖有道路交通管理處罰條例第一項第一款所定之違規行為
    ，然本件事故係因被告甲○○未注意後方來車突然開啟車門所致，尚難遽認告訴
    人無照駕駛之違規行為，與本件事故有何因果關係。臺北市車輛行車事故鑑定委
    員會雖以九十三年三月十一日北鑑審字第○九三三○○三六七○○號鑑定意見書
    ，認定被告甲○○不依規定停車且開啟車門未注意來往車輛為本件事故肇事主因
    ，告訴人無照騎乘機車為肇事次因，被告乙○○則無肇事因素，然該會之鑑定結
    論與本院所為認定不同，該鑑定意見為本院所不採，應予說明。再者，告訴人因
    本件車禍所受傷害，與被告二人之過失行為間有相當因果關係。本件事證明確，
    被告二人之過失犯行堪以認定，應依法論科。
三、被告甲○○自承伊從事電器維修工作，平日須駕駛本件肇事貨車領送所維修的電
    器（本院九十三年四月十三日準備程序筆錄參照），駕駛為伊附隨業務，為從事
    業務之人，伊因駕駛過失致告訴人成傷，核其所為，係犯刑法第二百八十四條第
    二項前段過失傷害罪，至被告乙○○所為，則犯同法條第一項前段之過失傷害罪
    。被告二人於肇事後均未離去，並於警員林大友到場處理時在場坦承肇事，業據
    證人林大友到庭證述明確（本院九十三年五月十八日審判筆錄第十三頁參照），
    為對於未發覺之罪自首而接受裁判，均應依刑法第六十二條前段規定減輕其刑。
    爰審酌被告甲○○之過失為本件事故肇事主因，被告乙○○之過失較為輕微，為
    肇事次因、告訴人因本件事故所受傷勢嚴重、及事發迄今被告均尚未與告訴人就
    民事賠償問題達成和解等各項情狀，就被告二人所犯之罪，各量處如主文所示之
    刑，並分別諭知易科罰金之折算標準，以資懲儆。
據上論斷，依刑事訴訟法第四百五十二條、第二百九十九條第一項前段，刑法第二百
八十四條第一項前段、第二項前段、第六十二條前段、第四十一條第一項前段，罰金
罰鍰提高標準條例第一條前段、第二條，判決如主文。
本案經檢察官蔡秋明到庭執行職務
中　　　華　　　民　　　國　　九十三　　年　　　五　　　月　　三十一　　日
                                      臺灣臺北地方法院交通法庭
                                          審判長法  官  洪文慧
                                                法  官  鄧德倩
                                                法  官  陳婷玉
右正本證明與原本無異。
如不服本判決，應於判決送達後十日內，向本院提出上訴狀。
                                                書記官  陳弘文
中　　　華　　　民　　　國　　九十三　　年　　　五　　　月　　三十一　　日
附錄本案所犯法條全文：
中華民國刑法第二百八十四條
（過失傷害罪）
因過失傷害人者，處六月以下有期徒刑、拘役或五百元以下罰金，致重傷者，處一年
以下有期徒刑、拘役或五百元以下罰金。
從事業務之人，因業務上之過失傷害人者，處一年以下有期徒刑、拘役或一千元以下
罰金，致重傷者，處三年以下有期徒刑、拘役或二千元以下罰金。
